【裁判字號】    97,訴,4551
【裁判日期】    971124
【裁判案由】    毒品危害防制條例
【裁判全文】
臺灣板橋地方法院刑事判決              97年度訴字第4551號
公  訴  人  臺灣板橋地方法院檢察署檢察官
被      告  甲○○
上列被告因違反毒品危害防制案件，經檢察官提起公訴（97年度
毒偵字第7323號），被告於準備程序進行中為有罪陳述，經本院
合議庭裁定由受命法官獨任進行簡式審判程序，判決如下：
    主  文
甲○○施用第一級毒品，累犯，處有期徒刑捌月。扣案如附表所
示之第一級毒品（含包裝袋），均沒收銷燬之。
    事  實
一、甲○○前因犯以下施用毒品等罪，就施用毒品罪部分犯行，
    除前已經執行(三)所示之觀察、勒戒及強制戒治外，下列(三)至
    (五)所示之罪之有期徒刑，均已判決確定，並執行完畢（構成
    累犯）：
  (一)甲○○前於民國80年間因違反肅清煙毒條例案件，經臺灣臺
    北地方法院以該院79年度訴字第2630號刑事判決處有期徒刑
    四年六月確定，於82年9 月27日假釋出監。
  (二)其於假釋出監後，隨即因犯肅清煙毒條例、麻醉藥品管理條
    例之數罪，經本院以83年度訴字第1231號判決分別處有期徒
    刑三年六月、七月，並定其應執行刑為有期徒刑三年十月，
    經臺灣高等法院以83年度上訴字第5813號判決駁回其上訴確
    定，上開(一)之假釋因此遭撤銷，並於84年10月13日入監接續
    執行(二)所示之罪之刑及上開(一)所示之罪之殘刑，於87年9 月
    3 日再經假釋出監。
  (三)其於再假釋出監後，於88年11月間因施用第一級毒品經警查
    獲，經經本院以88年度毒聲字第7329號裁定送勒戒處所執行
    觀察、勒戒後，因認有繼續施用毒品之傾向，再經本院以88
    年度毒聲字第7765號裁定令入強制戒治處所，於88年12月21
    日入所執行後，先後經本院裁定停止戒治及撤銷停止戒治，
    於90年10月19日強制戒治期滿，並由臺灣板橋地方法院檢察
    署檢察官以該署90年度戒毒偵字第665 號檢察官不起訴處分
    書為不起訴之處分確定（初犯）。其上開(二)之假釋亦經撤銷
    ，並於強制戒治執行完畢後，接續入監執行上開殘刑，於92
    年8 月21日執行完畢出監（不構成累犯）。
  (三)其於出監後，因於93年4 月23日犯過失傷害罪、肇事逃逸罪
    ，經本院以93年度交訴字第72號刑事判決分別判處有期徒刑
    三月、七月，並定其應執行刑為有期徒刑八月，於94年3 月
    21日確定。
  (四)復因於93年9 月5 日至94年4 月2 日間犯連續施用第一級毒
    品罪，經臺灣高等法院以94年度上訴字第827 號刑事判決判
    處有期徒刑一年，於94年5 月9 日確定（二犯，強制戒治執
    行完畢後，五年內再犯）。
  (五)又因於94年4 月22日、同年月20日分別犯施用第一、二級毒
    品罪，本院以94年度訴字第1622號刑事判決分別判處有期徒
    刑一年二月、五月，並定其應執行刑為有期徒刑一年六月，
    經臺灣高等法院以94年度上訴字第4147號刑事判決駁回其上
    訴，於95年2 月3 日確定（三犯、四犯，強制戒治執行完畢
    後，五年內再犯）。
  (六)上開(三)至(五)所示之數罪，於94年8 月17日入監執行後，經臺
    灣高等法院以96年度聲減字第531 號裁定減刑並定其應執行
    為一年六月，於96年7 月16日執行完畢出監（構成累犯）。
  (七)其於出監後，因於97年1 月2 日犯施用第一級毒品罪，經本
    院以97年度訴字第1819號刑事判決判處有期徒刑八月，經臺
    灣高等法院以97年度上訴字第2782號刑事判決駁回其上訴，
    於97年7 月11日確定（五犯，尚未執畢，不構成累犯）。
  (八)另因於97年3 月15日犯施用第一級毒品罪，經本院以97年度
    訴字第1819號刑事判決判處有期徒刑八月，於97年9 月4 日
    確定（六犯，尚未執畢，不構成累犯）。
二、甲○○因上開施用毒品犯行，經執行觀察勒戒、強制戒治並
    經偵審程序而入監執行，已明知海洛因，經毒品危害防制條
    例分別列為第一級毒品，不得持有施用，惟仍不能戒除施用
    毒品之惡習，竟基於施用第一級毒品海洛因之犯意，於97年
    8 月26日上午9 時許，在其臺北縣三重市○○○路158 號五
    樓之住處內，以將第一級毒品海洛因置入注射針筒內加水稀
    釋後施打手臂內側血管之方式，施用第一級毒品海洛因一次
    （七犯）。嗣於同日上午11時40分許，在臺北縣三重市○○
    路11巷口，經警對其攔停臨檢，當場扣得附表所示之第一級
    毒品，而其於同日下午2 時16分許經警所採之尿液經送檢驗
    結果，呈嗎啡陽性反應，始查知上情。
三、案經臺北市政府警察局中正第一分局報請臺灣板橋地方法院
    檢察署檢察官偵查起訴。
    理  由
一、本案被告甲○○所犯係死刑、無期徒刑或最輕本刑為三年以
    上有期徒刑以外之罪，於本院準備程序進行中，被告先就被
    訴事實為有罪之陳述，經本院告知簡式審判程序之旨，並聽
    取公訴人、被告之意見後，由本院合議庭依刑事訴訟法第27
    3 條之1 第1 項規定，裁定由受命法官獨任進行簡式審判程
    序。
二、上開犯罪事實，業據被告於警詢、偵訊及本院審理中坦承不
    諱，而被告經警捕獲後所採尿液，經送臺灣尖端先進生技醫
    藥股份有限公司以酵素免疫分析法為初步檢驗，並以氣相層
    析質譜儀法為確認檢驗後，呈嗎啡陽性反應，有臺北市政府
    警察局偵辦毒品案件尿液檢體委驗單、台灣尖端先進生技醫
    藥股份有限公司濫用藥物檢驗報告各一份在卷可查。查以，
    酵素免疫分析法屬免疫學分析原理，當其他藥物化學結構相
    近才可能引起偽陽性；氣相層析質譜儀法則係目前確認藥物
    篩檢結果時最常採用之確認方法，在良好的操作條件下，以
    氣相層析質譜儀作藥物及其代謝物之定性及定量分析，幾乎
    不會有偽陽性反應產生，行政院衛生署管制藥品管理局92年
    6 月20日管檢字第0920004713號函函述甚明，是本案上開檢
    驗報告結果，應屬精確而堪採信。次查，海洛因係嗎啡經化
    學合成之半人工合成品，其藥（毒）性高於嗎啡，經吸食或
    注射進入人體，藉由人體代謝系統之新陳代謝，分解成藥（
    毒）性較低之嗎啡、以及含有少量6-乙醯可待因、可待因等
    雜質，而由尿液排出人體，故可於尿液中檢驗出嗎啡、可待
    因等成分等情，此有憲兵司令部79年6 月1 日（79）鑑驗字
    第0273號函、80年6 月17日（80）鑑驗字第2815號函、法務
    部調查局80年3 月28日（80）發技1 字第1898號函、行政院
    衛生署管制藥品管理局以91年12月27日管檢字第121513號函
    可參。又服用海洛因後，尿液可檢出嗎啡最長時間，與服用
    劑量、服用頻率、服用方式、飲用水量之多寡、個人體質及
    代謝情況等因素有關，依個案而異。而依文獻Clarke's Is-
    olation and Identification of Drugs 第二版記述，海洛
    因服用後於24小時內，經由尿液排出之量可能達施用劑量之
    百分之八十，另Michael L.Smith 等人針對不同受試者，以
    注射方式給予一次劑量3 mg至12mg海洛因進行試驗，結果顯
    示注射劑量增加，可檢出嗎啡陽性反應（濃度遠高於或等於
    300ng/mL）之時間亦有延長之趨勢，而不同受試者可檢出嗎
    啡陽性反應之時間各異，平均為一至二天，惟部分注射12mg
    海洛因者，至71小時仍可檢出微量嗎啡成分，故服用高劑量
    海洛因，其尿液在72小時至96小時內，仍有檢出嗎啡成分之
    可能性等情可據（參見行政院衛生署管制藥品管理局94年6
    月出版「濫用藥物檢驗相關解釋彙編」第151 、152 頁）。
    依上開事證，被告確有於上開時間施用第一級毒品海洛因之
    犯行，洵堪認定。
三、按毒品危害防制條例於92年7 月9 日修正公布，自93年1 月
    9 日施行，其中第20條、第23條將施用毒品之刑事處遇程序
    ，區分為「初犯」及「五年內再犯」、「五年後再犯」。依
    其立法理由之說明：「初犯」，經觀察、勒戒或強制戒治後
    ，應為不起訴處分或不付審理之裁定；經觀察、勒戒或強制
    戒治執行完畢釋放後，「五年內再犯」者，因其再犯率甚高
    ，原實施之觀察、勒戒及強制戒治既已無法收其實效，爰依
    法追訴或裁定交付審理。至於經觀察、勒戒或強制戒治執行
    完畢釋放後，「五年後再犯」者，前所實施之觀察、勒戒或
    強制戒治已足以遮斷其施用毒品之毒癮，為期自新及協助其
    斷除毒癮，仍適用「初犯」規定，先經觀察、勒戒或強制戒
    治之程序。從而依修正後之規定，僅限於「初犯」及「五年
    後再犯」二種情形，始應先經觀察、勒戒或強制戒治程序。
    倘被告於五年內已再犯，經依法追訴處罰，縱其第三次（或
    第三次以上）再度施用毒品之時間，在初犯經觀察、勒戒或
    強制戒治執行完畢釋放五年以後，已不合於「五年後再犯」
    之規定，且因已於「五年內再犯」，顯見其再犯率甚高，原
    實施觀察、勒戒或強制戒治，已無法收其實效，即應依該條
    例第10條處罰（最高法院95年度第7 次、97年度第5 次刑事
    庭會議決議要旨參照）。查以，被告前事實欄一、(三)所示之
    90年10月19日強制戒治完畢後，先後於93年9 月5 日至94年
    4 月2 日、同年月22日、20日再犯施用一、二級毒品罪（二
    犯至四犯）等情，有上開各裁定、判決及臺灣高等法院被告
    前案紀錄表各一份在卷可稽，是被告於初犯經強制戒治執行
    完畢釋放五年以內為二犯至四犯，依上開說明，該二犯至本
    案之七犯皆非毒品危害防制條例第23條第2 項規定之「五年
    後再犯」之類型，應依法訴追處罰。綜上所述，本案事證明
    確，被告犯行洵堪認定，應予依法論科。
四、按海洛因係屬毒品危害防制條例第2 條第2 項第1 款規定之
    第一級毒品，是被告施用海洛因之行為，核其所為，係犯毒
    品危害防制條例第10條第1 項之施用第一級毒品罪。又被告
    為施用海洛因而持有該毒品之低度行為，應為施用之高度行
    為所吸收，不另論罪。被告有如事實欄所載之犯罪科刑暨執
    行紀錄，有臺灣高等法院被告前案紀錄表在卷可稽，其於有
    期徒刑之執行完畢後，五年以內故意再犯有期徒刑以上之本
    罪，為累犯，應依刑法第47條第1 項規定加重其刑。爰審酌
    被告前已因施用毒品犯行，經執行觀察勒戒、強制戒治並經
    偵審程序而入監執行，猶應知所惕勵，對於施用毒品之違法
    性及可罰性，應有明確而強烈之認識，詎不知悛悔，復行施
    用本案毒品，戕害自己身心健康，檢察官雖請求量處有期徒
    刑二年，惟斟酌其前各次施用毒品所遭判處之刑度，兼衡其
    智識程度、犯罪動機、目的及犯後態度等一切情狀，量處如
    主文所示之刑，以示懲儆。
五、扣案如附表所示之粉末四十七包，經送法務部調查局濫用藥
    物實驗室檢驗結果，檢出含有海洛因成分，有附表所示之鑑
    定書在卷可稽，又包裝上開毒品所用之包裝袋，因其係包裝
    上開毒品所用與各該毒品難以析離，是均應認屬查獲之毒品
    ，均應依毒品危害防制條例第18條第1項 前段規定，沒收銷
    燬之。
據上論斷，應依刑事訴訟法第273 條之1 第1 項、第299 條第1
項前段，毒品危害防制條例第10條第1 項、第18條第1 項前段，
刑法第11條前段、第47條第1 項，判決如主文。
本案經檢察官黃佳權到庭執行職務。
中    華    民    國    97    年    11    月    24    日
                  刑事第一庭  法  官  陳世旻
┌─────────────────────────────────────────────┐
│附表：                                                                                    │
├──┬──────────┬────┬─────────────────┬────────┤
│編號│名稱                │數量    │鑑定文號暨鑑定結果                │備註            │
├──┼──────────┼────┼─────────────────┼────────┤
│ 一 │(一)名稱：            │四十七包│(一)鑑定文號：                      │臺灣板橋地方法院│
│    │  第一級毒品海洛因。│        │  法務部調查局濫用藥物實驗室97年9 │檢察署97贓物庫保│
│    │(二)外觀：            │        │  月18日調科壹字第09723037520 號鑑│管字號97年度煙字│
│    │  粉末四十七包。    │        │  定書。                          │第1261號。      │
│    │                    │        │(二)鑑定結果：                      │                │
│    │                    │        │  送驗粉末檢品47包均含第一級第6 項│                │
│    │                    │        │  毒品海洛因成分，合計淨重20.59 公│                │
│    │                    │        │  克（空包裝總重10.71 公克），純度│                │
│    │                    │        │  63.05%，純質淨重12.98 公克。    │                │
└──┴──────────┴────┴─────────────────┴────────┘
以上正本證明與原本無異
如不服本判決應於送達後10日內向本院提出上訴狀
                              書記官  洪紹甄
中    華    民    國    97    年    11    月    24    日
附錄：本案論罪科刑法條
毒品危害防制條例 (民國 97 年 04 月 30 日修正)
第   10    條
施用第一級毒品者，處六月以上五年以下有期徒刑。
施用第二級毒品者，處三年以下有期徒刑。


司法院資訊處製作；財團法人民間司法改革基金會備份。
